【裁判字號】    96,易,5117
【裁判日期】    970416
【裁判案由】    違反著作權法
【裁判全文】
臺灣臺中地方法院刑事判決              96年度易字第5117號
公  訴  人  臺灣臺中地方法院檢察署檢察官
被      告  甲○○
被      告  乙○○
上列被告因違反著作權法案件，經檢察官提起公訴（96年度偵字
第2220號），本院因被告所犯非死刑、無期徒刑、最輕本刑為三
年以上有期徒刑之罪或高等法院管轄第一審案件，經被告就被訴
事實為有罪之陳述，裁定進行簡式審判程序，判決如下：
    主    文
甲○○共同明知係侵害著作財產權之光碟重製物而散布，處有期
徒拾月，減為有期徒刑伍月，如易科罰金，以新臺幣壹仟元折算
壹日。扣案如附表貳、、肆、伍所示之物，均沒收。
乙○○共同明知係侵害著作財產權之光碟重製物而散布，累犯，
處有期徒刑壹年，減為有期徒刑陸月，如易科罰金，以新臺幣壹
仟元折算壹日。扣案如附表貳、、肆、伍所示之物，均沒收。
    犯罪事實及理由
一、犯罪事實﹕
  (一)乙○○前因違反著作權法案件，經本院以94年度易字第417
    號判處有期徒刑6月確定，於民國94年12月9日執行完畢。
  (二)甲○○為經營遊戲光碟之盤商，乙○○為臺中市○區○○路
    1段1號「金泰玩具商行」之實際負責人，二人均知如附表1
    所示編號1至6之商標圖樣，分別係日商光榮股份有限公司（
    下稱：日商光榮公司）、日商新力電腦娛樂股份有限公司（
    下稱：日商新力公司）、日商任天堂股份有限公司（下稱：
    日商任天堂公司）向經濟部中央標準局（現改為經濟部智慧
    財產局）申請註冊登記，享有商標專用權，分別指定使用錄
    有電腦遊戲程式之光碟、電腦遊樂器軟體等商品，且均在專
    用期間內之商標，非經商標權人同意，不得於同一商品使用
    相同之註冊商標。又明知附表2所示之「真三國無雙4」等電
    視遊樂器遊戲光碟軟體係臺灣光榮綜合資訊股份有限公司（
    下稱：臺灣光榮公司）、附表3所示之「吉它高手」等電視
    遊樂器遊戲光碟軟體係日商新力公司、附表4所示之「敲冰
    塊」等電視遊樂器遊戲光碟軟體，係日商任天堂公司分別享
    有著作權之電腦程式著作，享有著作權之電腦程式著作，非
    經該著作權人之同意或授權，不得擅自重製及散布侵害著作
    權之重製物。詎二人竟共同基於違反著作權法及商標法之共
    同犯意聯絡，未經前揭著作權人及商標權人之授權及同意，
    自95年7月起，由甲○○負責向大陸地區之廖姓男子，以每
    片新台幣（下同）15元至45元價格，購入如前附表2、3 、4
    所示之遊戲光碟（均屬未經前揭著作權人之授權而重製之物
    即盜版光碟，此類光碟片經入主機執行後，會顯現如附表1
    之商標圖樣），再由乙○○於前開經營之玩具商行，提供遊
    戲軟體封面之目錄，供不定之顧客選購（每片70元至90 元
    ），客戶選購並付款後，乙○○即將遊戲光碟名稱、數量及
    送貨地址告知甲○○，由甲○○在臺中市○區○○路430 號
    9樓之2租屋處，將客戶訂購之仿冒光碟片包裝，貼上宅速配
    封條，於每日晚上10時許，送至事先與不知情之陳昶宏約定
    之地點，再由陳昶宏取送至快遞公司，委由快遞公司遞送客
    戶收取，而接續以此同一方法販售予不特定人，每月販售金
    額約4至5萬元。迄至95年10月3日，為調查員持臺灣臺中地
    方法院核發之95年度聲搜字第3798號搜索票，進入上開乙○
    ○玩具行、甲○○租住處所處搜索查獲，並扣得如上開附表
    2 、3、4所示盜版遊戲光碟片及如附表5所示遊戲光碟目錄
    、電腦、客戶訂單資料等物。
  (三)案經法務部調查局中部地區機動工作組移送臺灣臺中地方法
    院檢察署檢察官偵查起訴。
二、證據名稱﹕
  (一)被告被告甲○○、乙○○之自白。
  (二)告訴代理人陳文詮、林秋萍、徐宏昇、邱永豪之指訴。
  (三)證人陳昶宏之陳述。
  (四)告訴狀3紙。
  (五)中華民國商標註冊證5紙。
  (六)鑑定證明書3紙。
  (七)查獲現場照片8張。
  (八)扣案之PS2目錄6冊、XBOX目錄3冊、PSP遊戲光碟目錄1冊、
    PS1遊戲光碟目錄1冊、遊戲光碟目錄2冊、訂單1冊、電話帳
    單1張、銷售紀錄1冊、仿冒遊戲卡匣65片、電腦主機1部、
    筆記型電腦1部、PS2遊戲機1部、印表機2部、遊戲光碟目錄
    7份、不動產租賃契約1份、客戶訂單資料3份、PS2母片共
    1981片、XBOX母片528片、PS2光碟共15135片、包裝袋1箱、
    宅配貼條1袋、光碟封面1箱、匯款委託單6張、銷貨單4本、
    下游客戶名片4張。
三、論罪科刑﹕
  (一)核被告甲○○、乙○○所為，係犯商標法第82條之販賣仿冒
    商標之商品罪，及違反著作權法第91條之1第3項明知係侵害
    著作財產權之光碟重製物而散布罪。被告二人之間具犯意之
    聯絡及行為之分擔，為共同正犯。又被告二人意圖散布而陳
    列或持有侵害著作財產權之光碟重製物之低度行為，為其散
    布之高度行為所吸收，均不另論罪。按刑事法若干犯罪行為
    態樣，本質上原具有反覆、延續實行之特徵，立法時既予特
    別歸類，定為犯罪構成要件之行為要素，則行為人基於概括
    之犯意，在密切接近之一定時、地持續實行之複次行為，倘
    依社會通念，於客觀上認為符合一個反覆、延續性之行為觀
    念者，於刑法評價上，即應僅成立一罪。學理上所稱「集合
    犯」之職業性、營業性或收集性等具有重複特質之犯罪均屬
    之，例如經營、從事業務、收集、販賣、製造、散布等行為
    概念者是（最高法院95年度台上字第1079號、95年度台上字
    第4686號、96年度台上字第172號判決意旨參照），本件被
    告二人上開犯罪行為甚屬密集，顯係出於反覆、延續單一犯
    罪行為決意甚明，揆諸前揭說明，被告二人之多數違反著作
    權法犯行，應論以包括一罪之集合犯，僅受1次刑法評價為
    已足。又被告二人以一個散布光碟重製物行為，侵害數名商
    標權人及著作權人之財產法益，及犯上開商標法第82條及著
    作權法第91條之1第3項二罪，為想像競合犯，應依刑法第55
    條規定，從一較重之著作權法第91條之1第3項論處。
  (二)被告乙○○前因違反著作權法案件，經本院以94年度易字第
    417號判處有期徒刑6月確定，於94年12月9日執行完畢，有
    臺灣高等法院被告前案紀錄表在卷可按，其於受徒刑之執行
    完畢後，5年內故意犯再本件有期徒刑以上之罪，為累犯，
    應依刑法第47條第1項規定加重其刑。
  (三)爰審酌被告二人均明知其等所重販賣者係盜版遊戲光碟，竟
    為圖私利加以販售，枉顧智慧財產權人辛苦之智慧結晶，其
    行為已對智慧財產權人之商譽造成損害，且就真正智慧財產
    權人所表彰之品質亦生影響，擾亂市場秩序並破壞我國致力
    於智慧財產權保護之國際聲譽，且本件查獲之盜版光碟為數
    龐大，被告二人之行為殊值非難；惟念其二人犯後均能坦承
    犯行，態度尚屬良好，並於案發後提供線索配合辦案；被告
    乙○○前有三次違反著作權法之前科（見臺灣高等法院被告
    前案紀錄表），被告甲○○則無前科等一切情狀，分別量處
    如主文所示之刑。
  (四)又被告犯罪時間，係於96年4月24日以前，合於中華民國九
    十六年罪犯減刑條例第2條第1項規定之基準日之前，所宣告
    之刑又未逾有期徒刑1年6月，不在該條例第3條第1項所定排
    除減刑之列，應依該條例第2條第1項第3款之規定，減其刑
    期2分之1，並依該條例第9條規定，諭知易科罰金之折算標
    準。
  (五)另扣案如附表2、3、4所示之盜版遊戲光碟片，為供被告犯
    本件犯罪所用之物，不以屬於犯人者為限，均依著作權法第
    98條規定諭知沒收。扣案如附表5編號1至8所示PS2目錄等物
    ，為被告乙○○所有；編號9至21所示電腦主機等物，為被
    告甲○○所有，均為供本件犯罪所用之物，應依刑法第38條
    第1項第2款規定沒收。
四、適用之法律﹕
  (一)刑事訴訟法第273條之1第1項，第299條第1項前段、第310條
    之2、第454條。
  (二)著作權法第91條之1第3項、第98條、商標法第82條。
  (三)刑法第11條、第28條、第41條第1項前段、第47條第1項、第
    55條、第38條第1項第2款。
  (四)中華民國九十六年罪犯減刑條例第2條第1項第3款、第7條、
    第9條。
五、如不服本判決，應於收受送達後10日內向本院提出上訴書狀
    （應敘述具體理由並附繕本）。
本案經檢察官丙○○到庭執行職務。
中    華    民    國    97    年    4     月    16    日
                  刑事第八庭  法  官  戴嘉慧
上正本證明與原本無異。
                              書記官  劉晴芬
中    華    民    國    97    年    4     月    16    日
【附錄本案論罪科刑法條全文】
著作權法第91條之1
擅自以移轉所有權之方法散布著作原件或其重製物而侵害他人之
著作財產權者，處3年以下有期徒刑、拘役，或科或併科新臺幣
50萬元以下罰金。
明知係侵害著作財產權之重製物而散布或意圖散布而公開陳列或
持有者，處3年以下有期徒刑，得併科新臺幣7萬元以上75萬元以
下罰金。
犯前項之罪，其重製物為光碟者，處6月以上3年以下有期徒刑，
得併科新臺幣20萬元以上2百萬元以下罰金。但違反第87條第4款
規定輸入之光碟，不在此限。
犯前二項之罪，經供出其物品來源，因而破獲者，得減輕其刑。


司法院資訊處製作；財團法人民間司法改革基金會備份。
